【裁判字號】    99,台上,1386
【裁判日期】    990311
【裁判案由】    違反毒品危害防制條例等罪
【裁判全文】
最高法院刑事判決            九十九年度台上字第一三八六號
上  訴  人  甲○○
            乙○○
            丙○○
上 列 一人
選任辯護人  蔡坤鐘律師
上列上訴人等因違反毒品危害防制條例等罪案件，不服台灣高等
法院中華民國九十八年七月八日第二審判決（九十七年度上訴字
第四九九九號，起訴案號：台灣宜蘭地方法院檢察署九十六年度
少連偵字第四一號、九十六年度偵字第四四○八號、九十七年度
偵字第九八九號），提起上訴，本院判決如下：
    主  文
上訴駁回。
    理  由
一丙○○販賣第三級毒品部分：
按刑事訴訟法第三百七十七條規定，上訴於第三審法院，非以判
決違背法令為理由，不得為之。是提起第三審上訴，應以原判決
違背法令為理由，係屬法定要件。如果上訴理由書狀並未依據卷
內訴訟資料，具體指摘原判決不適用何種法則或如何適用不當，
或所指摘原判決違法情事，顯與法律規定得為第三審上訴理由之
違法情形，不相適合時，均應認其上訴為違背法律上之程式，予
以駁回。本件上訴人丙○○關於販賣第三級毒品部分上訴意旨略
稱：(一)、丙○○與王伶鶴為男女朋友關係，為一同施用第三級毒
品愷他命，由王伶鶴出資購入該毒品，因王伶鶴知丙○○尚無工
作，要丙○○將購買愷他命之餘額留在身上，丙○○自無營利之
意圖。原判決雖採王伶鶴在偵查中之證言為不利丙○○之論斷，
但王伶鶴在審判中均未到庭，致丙○○無從行使對質詰問權，原
判決復未依刑事訴訟法第一百五十九條之三規定，說明王伶鶴在
偵查中之證言如何具有可信性之特別情況，即逕採該證言作為丙
○○有販賣愷他命之判決基礎，又未審酌李偉凱在審理中有利於
丙○○之證詞，及丙○○在偵審中否認有販賣愷他命之供述，亦
未調查丙○○購買該毒品究為與女友王伶鶴共同吸食或轉賣，自
有判決不適用法則或適用法則不當，及調查未盡之違誤。(二)、施
用毒品者所稱其向某人買受毒品之指證，不得作為有罪判決之唯
一證據，仍須調查其他必要之證據，以察其是否與事實相符。王
伶鶴於偵查中既已承認有施用毒品，則其所稱向丙○○購買毒品
之指證，其憑信性於通常一般人已有所懷疑，尚難確信該證詞為
真實，不得作為判決有罪之唯一證據。原判決就王伶鶴前揭證言
所為證明力之判斷，顯與嚴格證明法則有違。且原判決未調查其
他必要之證據，以為王伶鶴供述證據之補強，亦未敘明不予調查
之理由，同有判決不備理由之違誤。(三)、丙○○縱有販賣毒品行
為，原判決未依刑法第五十九條規定，審酌丙○○販賣毒品對象
僅一人、次數僅一次之犯罪情狀，如有所得，亦僅為新台幣六百
五十元，尚非鉅資，且丙○○尚有悔悟之心，素行良好，熱心公
益，並無前科，數年前並患有腦部疾病，相對於長期大量販賣毒
品之人而言，丙○○對社會治安及國民健康之危害顯然較小，宣
告丙○○法定最低刑期猶嫌過重。是原審駁回丙○○販賣第三級
毒品部分在第二審上訴，誠屬過苛而不近情理，已違反罪刑相當
性及比例原則，自有判決不適用法則或適用不當之違誤云云。
惟查：原判決綜合全案證據資料，本於事實審法院職權推理之作
用，認定丙○○確有販賣愷他命予王伶鶴之犯行。因而維持第一
審論處丙○○販賣第三級毒品罪刑部分（處有期徒刑五年二月）
之判決，駁回丙○○此部分在第二審之上訴，已詳細說明其採證
認事之理由。所為論斷，亦俱有卷證資料可資覆按。且查：王伶
鶴經原審傳喚拘提無著（見原審卷第二八五頁、第三○六頁），
則其所在既然不明，即屬詰問權有客觀上不能行使之情形，要難
執此遽謂原審有調查未盡之違誤。而刑事訴訟法有關傳聞法則及
例外之規定（第一百五十九條至第一百五十九條之五），如條文
已明定得為證據者（如第一百五十九條之一第一項），或依規定
原則上有證據能力，但當事人未抗辯其有例外否定證據能力之情
形者，即無庸就其如何具有證據能力而為說明。同法第一百五十
九條之一第二項規定：「被告以外之人於偵查中向檢察官所為之
陳述，除顯有不可信之情況者外，得為證據。」已揭示被告以外
之人於偵查中向檢察官所為之陳述，原則上為有證據能力，僅於
顯有不可信之情況，始例外否定其得為證據。是被告如未主張顯
有不可信之情況時，檢察官自無從就無該例外情形而為舉證，法
院亦無庸在判決中說明無例外情形存在之必要；僅於被告主張有
例外情形而否定其得為證據時，法院始須就有無該例外情形予以
調查審認。丙○○或其辯護人在原審並未主張或釋明王伶鶴在偵
查中之證言有何「顯有不可信之情況」，則原審認王伶鶴在偵查
中之證言具有證據能力，按之刑事訴訟法第一百五十九條之一第
二項之規定，即無不合。又原判決係依憑丙○○之供述，王伶鶴
在偵查中之證言，及李偉凱於第一審之證詞，據以判斷丙○○有
販賣愷他命予王伶鶴之犯行，既非悉以王伶鶴在偵查中之證言為
唯一證據，即無丙○○上訴意旨指稱之違法可言。再者，適用刑
法第五十九條酌量減輕其刑與否，乃法院得依職權裁量之事項，
茍未依該規定減輕其刑，自無違法可言，不得據為上訴第三審之
理由。丙○○上訴意旨徒以原審未依前開規定酌減其刑，即指稱
原判決量刑違法云云，顯非依據卷內資料執為指摘，自非上訴第
三審之適法理由。丙○○其餘上訴意旨所執各詞，原判決或已在
理由中論斷綦詳，並無其上訴意旨所指之違法情形；或係以自己
主觀之說詞，就原審採證認事之職權行使或與犯罪構成要件無涉
之枝節漫為單純之事實上爭辯，依首開說明，亦難認係合法之第
三審上訴理由。丙○○此部分上訴，違背法律上之程式，應予駁
回。
二上訴人等強制罪及恐嚇危害安全罪部分：
查刑事訴訟法第三百七十六條所列各罪之案件，經第二審判決者
，不得上訴於第三審法院，法有明文。上訴人甲○○、乙○○、
丙○○犯共同恐嚇危害安全罪（即原判決事實一），甲○○、乙
○○犯共同恐嚇危害安全罪（即原判決事實二、四），甲○○、
乙○○犯共同強制罪（即原判決事實三）及上訴人等三人犯共同
強制罪（即原判決事實五）部分，原審係維持第一審分別依刑法
第三百零四條第一項、第三百零五條論處罪刑之判決，駁回上訴
人等此部分在第二審之上訴，核屬刑事訴訟法第三百七十六條第
一款之案件。依前開說明，既經第二審判決，自不得上訴於第三
審法院，上訴人等竟復提起上訴，顯為法所不許，此部分應予駁
回。
據上論結，應依刑事訴訟法第三百九十五條前段，判決如主文。
中    華    民    國  九十九  年    三    月   十一   日
                      最高法院刑事第六庭
                          審判長法官  謝  俊  雄
                                法官  陳  世  雄
                                法官  魏  新  和
                                法官  吳  信  銘
                                法官  徐  文  亮
本件正本證明與原本無異
                                      書  記  官
中    華    民    國  九十九  年    三    月   十二   日
                                                      V

司法院資訊處製作；財團法人民間司法改革基金會備份。
